【裁判字號】    89,易,835
【裁判日期】    890413
【裁判案由】    詐欺
【裁判全文】
臺灣板橋地方法院刑事判決                          八十九年度易字第八三五號
    公  訴  人  臺灣板橋地方法院檢察署檢察官
    被      告  甲○○
右列被告因詐欺案件，經檢察官聲請簡易判決處刑（八十八年度偵緝字第一二四五號
），再經本院板橋簡易庭簽移依通常訴訟程序審理，本院判決如左：
    主  文
甲○○共同意圖為自己不法之所有，以詐術使人將本人之物交付未遂，累犯，處有期
徒刑參月。
    事  實
一、甲○○前因違反麻醉藥品管理條例案件，經本院判處有期徒刑五月確定，於民國
    八十四年十二月九日執行完畢。仍不知悔改，於八十六年七月二十日凌晨三、四
    時許，在臺北縣永和市○○路之某工地拾獲鐵質鍍金項鍊一條（總重三八．一０
    公克，又該鐵質鍍金項鍊無證據證明係他人所遺失，且侵佔遺失物罪追訴權已因
    罹於時效而消滅）。過了不久，在臺北縣永和市○○路遇到丙○○（業經判決有
    罪確定），彼二人竟共同基於意圖為自己不法所有之犯意聯絡，於同日凌晨五時
    許，二人共同前往位於臺北縣永和市○○路二十九號之永祥當舖內，甲○○即出
    去在外等候而丙○○則持前揭鐵質鍍金項鍊以佯充係真金項鍊之詐術，欲向該當
    鋪之負責人乙○○詐得款項新臺幣（下同）一萬元，嗣經乙○○察覺並非純金項
    鍊，乃報警並當場查獲丙○○，始未能得手，並扣得上揭鐵質鍍金項鍊乙條。
二、案經本院函請臺灣板橋地方法院檢察署檢察官偵查起訴。
    理  由
一、訊據被告甲○○固坦承於右開時地拾獲扣案之鐵質鍍金項鍊一條，且與丙○○共
    同至上述當鋪，由丙○○持該項鍊進入當鋪典當，渠則在該當鋪外等候等情不諱
    ，惟矢口否認有何詐欺犯行，辯稱：「我不知扣案之項鍊並非純金項鍊。」云云
    。經查右揭丙○○進入當舖要求典當及當鋪負責人察覺該項鍊並非純金項鍊而報
    警等事實，迭據被害人即永祥當鋪之負責人乙○○於警訊、偵查及本院八十七年
    一月十五日調查時均指訴歷歷，並有鍍金項鍊一條扣案足資佐證。又該項鍊經送
    法務部調查局檢驗結果，發現為鐵質鍍金項鍊，總重三八．一０公克，有該局八
    十六年十二月十八日（８６）陸字第８６１０６７８６號檢驗通知書乙紙附卷可
    稽（見本院八十六年度易字第八００二號卷第二十三頁），被告與丙○○持鍍金
    項鍊欲典當款項，自屬施用詐術無疑。再被告如何於上開時地，交予丙○○扣案
    之鍍金項鍊並稱渠未帶身分證而要彼持該項鍊至永祥當鋪典當，然因永祥當鋪負
    責人報警而被查獲等情，亦據丙○○供述在卷。另丙○○對於該項鍊於警訊時即
    供稱覺得很可疑在卷（見八十六年度偵字第一五六八六號偵查卷第四頁反面），
    被告雖辯稱不知係假項鍊云云，然亦供述：「（為何未一起為警查獲？）那時我
    在門口，以為該項鍊是因其他強盜案所遺留」（見本院八十六年度易字第八００
    二號卷本院八十七年三月十七日訊問筆錄）；「我於拾獲時心想發（財）了，當
    時就有意思要賣掉該項鍊」（見本院八十六年度易字第八００二號卷本院八十七
    年四月十七日訊問筆錄）；「我於上開時地撿到扣案之項鍊一條，過了不久在永
    和市○○路遇到丙○○，他要向我借錢，我說沒有，但我說我撿到這條項鍊，你
    看是真的或假的？」（見本院八十九年度易字第八三五號卷本院八十九年三月二
    十四日審判筆錄）等語在卷，足認被告於拾獲扣案之項鍊一條除將之侵占入己外
    並對於該項鍊是假的有所認識，竟仍然持之典當。參以，被告自承與丙○○進入
    永祥當鋪內後即立刻出去在外面等候，且警察一來渠就立刻逃逸等情（見本院八
    十六年度易字第八００二號卷本院八十七年三月十七日訊問筆錄、臺灣高等法院
    八十八年上易字第二四八五號卷第十九頁反面），即被告明知扣案之項鍊是假的
    ，並非純金項鍊，然渠仍持之冒充是真的項鍊而要丙○○典當，且渠未與丙○○
    同在當鋪內，而是在當鋪外等候，以便萬一警方趕來可立刻逃逸，且警方一來渠
    就立刻逃逸，益徵被告對於扣案之項鍊是假的（即非真金項鍊）一節，實有所認
    識，當無疑義。抑且，依丙○○自承與被告在電玩店認識，一年多來僅偶而往來
    之程度（見本院八十六年度八００二號卷本院八十七年九月四日訊問筆錄），被
    告與丙○○顯非熟識，則丙○○既已對該項鍊存疑，仍在未知悉該項鍊來源之情
    況下，僅憑被告未帶身分證件等片面之詞，復未要求被告同在當鋪內而代為典當
    ，若謂彼二人間並無詐欺犯意之聯絡及行為之分擔，實難令人置信，故被告與丙○○二人空言不知項鍊係假的云云，應屬事後圖卸刑責之詞，殊無可採。本件事
    證明確，被告犯行堪以認定，應予依法論科。
二、被告拾獲前開扣案項鍊後持之佯充真金項鍊向被害人乙○○典當款項，嗣經報警
    查獲始未得手，核被告所為，係犯刑法第三百三十九條第三項、第一項之詐欺取
    財未遂罪。被告與丙○○二人間就上開詐欺取財未遂之犯行，有犯意聯絡及行為
    分擔，應論以共同正犯。又被告既已著手於詐欺取財之行為，雖因被害人報警始
    未得手，亦應論以未遂，並依同法第二十六條前段之規定減輕其刑。查被告前曾
    有事實欄所載之犯罪科刑執行情形，有臺灣高等法院檢察署刑案紀錄簡覆表在卷
    可稽，其受有期徒刑之刑執行完畢後，五年以內再犯有期徒刑以上之本罪，為累
    犯，應依法加重其刑，並依法先加後減之。爰審酌被告欲詐得之款項僅一萬元，
    及其犯罪之動機、手段、犯罪所生之損害尚微及犯罪後猶飾詞卸責之態度，且丙○○前經本院以詐欺取財未遂罪判處有期徒刑三月，上訴後經臺灣高等法院駁回
    確定等一切情狀，量處如主文所示之刑，以資懲儆。扣案之鍍金項鍊（總重三八
    ．一０公克）一條，雖為供被告與丙○○犯罪所用之物，然係被告所拾獲，並非
    屬被告所有之物，業據被告供述在卷，復查無其他積極證據足資證明係被告所有
    ，依法自不得予以宣告沒收，附此敘明。
據上論斷，應依刑事訴訟法第二百九十九條第一項前段，刑法第二十八條、第三百三
十九條第一項、第三項、第四十七條、第二十六條前段，罰金罰鍰提高標準條例第一
條前段，判決如主文。
本案經檢察官李海龍到庭執職務
中      華      民      國    八十九    年      四      月     十三     日
                                臺灣板橋地方法院刑事第四庭
                                      法  官  許必奇
如不服本判決，應於判決送達後十日內向本院提出上訴狀。
附錄：刑法第三百三十九條。
右正本證明與原本無異。
                                      書記官  高玉彬
中      華      民      國      八十九      年    四    月  二十五    日
刑法第三百三十九條
意圖為自己或第三人不法之所有，以詐術使人將本人或第三人之物交付者，處五年以
下有期徒刑、拘役或科或併科一千元以下罰金。
以前項方法得財產上不法之利益或使第三人得之者亦同。
前二項之未遂犯罰之。


司法院資訊處製作；財團法人民間司法改革基金會備份。
